臺灣高等法院民事判決
109年度上易字第135號
上  訴  人  林德源
訴訟代理人  林吉賢
被上訴人    黃俊榮

訴訟代理人  陳冠宇律師
上列當事人間請求損害賠償事件，上訴人對於中華民國108年10
月4日臺灣桃園地方法院108年度訴字第1241號第一審判決提起上
訴，本院於109年4月22日言詞辯論終結，判決如下：
    主      文
上訴駁回。
第二審訴訟費用由上訴人負擔。
    事實及理由
一、上訴人主張：伊於民國106年11月5日22時35分許，騎乘車牌
    000-0000號普通重型機車（下稱系爭機車）自桃園市平鎮區
    中豐路南勢二段由南往北方向直行，行經中豐路南勢二段與
    南華街交岔路口時，適被上訴人駕駛車牌0000-00號自小客
    車（下稱系爭車輛）沿桃園市平鎮區南華街由東往西方向行
    經該路口，疏未注意當時南華街號誌係紅燈，貿然闖紅燈左
    轉中豐路南勢二段南向行駛，致碰撞伊所騎乘之系爭機車，
    伊人車倒地，受有右股骨幹粉碎性骨折、左膝前十字韌帶斷
    裂併近端脛腓骨外側側韌帶撕裂性骨折、左側腓神經受傷併
    左側垂足等傷害（下稱本件事故），伊因此1年無法工作，
    而受有損失新臺幣（下同）38萬4000元等情。爰依侵權行為
    之法律關係，求為命被上訴人再給付38萬4000元，及自起訴
    狀繕本送達翌日（即107年8月14日）起算法定遲延利息之判
    決（原審為上訴人敗訴之判決，上訴人不服，提起上訴；未
    繫屬本院部分，不予贅述）。並於本院上訴聲明：㈠原判決
    關於駁回上訴人後開第二項之訴部分廢棄。㈡被上訴人應再
    給付上訴人38萬4000元，及自107年8月14日起至清償日止，
    按年息百分之5計算之利息。
二、被上訴人則以：上訴人已屆齡退休，又其擔任負責人之鹹酥
    雞攤位於上訴人住院期間仍有營業，且上訴人另聘請之鹹酥
    雞攤位乙名員工，亦非為替代上訴人原從事之工作內容，故
    聘請該員工所增加之費用，並非上訴人因本件事故所受之損
    害等語，資為抗辯。並於本院答辯：如主文所示。
三、查，兩造於前開時、地，因被上訴人駕駛系爭車輛違規闖紅
    燈之行為，致與上訴人騎乘之系爭機車碰撞，發生本件事故
    ，上訴人因而受有上述骨折等傷勢，被上訴人就本件事故上
    訴人所受之損害應負侵權行為損害賠償責任，即應賠償上訴
    人所支出之醫療費用、就醫交通費用、看護費用、醫療藥品
    、輔具之費用及精神慰撫金共計43萬2999元，另上訴人已受
    領強制險給付9萬4690元等情，有卷附道路交通事故現場圖
    、道路交通事故調查報告表、交通事故照片、壢新醫院診斷
    證明書、原法院107年度審交易字第637號刑事判決可稽（見
    原審調字卷第11至13頁，原審附民字卷第3至5頁，原審訴字
    卷第9至13、27至32頁），且為兩造所不爭執（見本院卷第7
    6至77頁），堪信為真。
四、本件應審究者應為㈠上訴人有無因本件事故受有不能工作之
    損失38萬4000元？㈡上訴人依侵權行為之法律關係，請求被
    上訴人賠償上開金額，有無理由？茲分別論述如下：
㈠、上訴人有無因本件事故受有不能工作之損失38萬4000元？  
  1.按當事人主張有利於己之事實者，就其事實有舉證之責任，
    民事訴訟法第277 條前段定有明文，此為舉證責任分配之原
    則。又侵權行為之成立，須行為人因故意過失不法侵害他人
    權利，亦即行為人須具備歸責性、違法性，並不法行為與損
    害間有相當因果關係，始能成立，且主張侵權行為損害賠償
    請求權之人，對於侵權行為之成立要件應負舉證責任。
  2.上訴人主張其原經營攤販，因傷1年無法工作，而受有需另
    聘員工支付薪資38萬4000元之損害，屬無法工作而受有之損
    失云云，固據其提出薪資簽收單為證（見本院卷第64至65頁
    ）。然查：
    ⑴、本件上訴人主張其因傷所受不能工作之損失38萬4000元
        之計算依據，無非是以其所經營攤販於本件事故後聘請
        訴外人紀文見為員工，每月薪資3萬2000元，共計一年3
        8萬4000元（計算式：32000×12），惟證人即上訴人媳
        婦武子涵於原審時業已到庭證稱：上訴人住院期間，攤
        販仍有營業，新聘員工的薪水都是由伊先生即上訴人兒
        子林吉賢支付給該員工等情（見原審訴字卷第148至149
        頁），足認新聘員工之薪水並非上訴人所支付，已難謂
        上訴人因此受有損害；況該名員工之聘僱期間為106年1
        2月起至108年11月，此有上訴人所提薪資簽收單在卷可
        參（見本院卷第64至65頁），則該名員工聘僱期間長達
        兩年，是否係因經營生意原即有必要等情，尚非無疑，
        尚難逕認即與上訴人受傷有相當因果關係。
    ⑵、又上訴人雖主張其平日經營小吃攤，有相當之收入云云
        ，惟查無上訴人經營商號之登記情形，亦查無上訴人近
        年有所得收入情形，此有所得明細在卷可參（見本院卷
        第39至47頁），並為上訴人所不爭執（見本院卷第77至
        78頁），故亦難認上訴人在本件事故前，有何工作而有
        所得收入之情形。且上訴人自陳其為40年1月間生（見
        本院卷第79頁），其於106年間本件事故發生時，已逾
        勞動基準法第54條第1項第1款所定勞工強制退休之年紀
        ，客觀上亦難認其仍有勞動工作之能力而受有何不能工
        作之損失。
  3.綜上，本件並無積極足夠之證據可證上訴人有因本件事故受
    有不能工作之損失38萬4000元且與本件事故有相當因果關係
    ，應堪認定。
㈡、上訴人依侵權行為之法律關係，請求被上訴人賠償上開金額
    ，有無理由？
  1.按不法侵害他人之身體或健康者，對於被害人因此喪失或減
    少勞動能力或增加生活上之需要時，應負損害賠償責任，民
    法第193 條第1項雖定有明文。
  2.惟查，本件並無證據可資證明上訴人受有不能工作之損失38
    萬4000元，則上訴人依侵權行為之法律關係，請求被上訴人
    賠償上開金額，即無所據。
五、從而，上訴人依侵權行為之法律關係，請求被上訴人再給付
    38萬4000元，及自107年8月14日起至清償日止之法定遲延利
    息，為無理由，不應准許。原審就此部分為上訴人敗訴之判
    決，於法核無違誤。上訴意旨指摘原判決此部分不當，求予
    廢棄改判，為無理由，應駁回其上訴。
六、本件事證已臻明確，兩造其餘之攻擊或防禦方法及所用之證
    據，經本院斟酌後，認為均不足以影響本判決之結果，爰不
    逐一論列，附此敘明。
七、據上論結，本件上訴為無理由。爰判決如主文。
中　　華　　民　　國　　109 　年　　5 　　月　　6 　　日
                  民事第九庭    
                      審判長法  官  楊絮雲
                            法  官  李昆霖
                            法  官  張宇葭
正本係照原本作成。
不得上訴。
中　　華　　民　　國　　109 　年　　5 　　月　　7 　　日
　　　　　　　　　　　　　  書記官  李佳姿